臺灣臺中地方法院民事裁定　　　　　　　96年度財管字第29號
聲　請　人　臺北市政府
法定代理人　甲○○
代　理　人　朱秀嬌
相　對　人　乙○○
上列聲請人聲請指定被繼承人丙○○○遺產管理人事件，本院裁
定如下：
    主  文
選任乙○○（男、民國○○○年○月○○日生、身分證統一編號
：Ｚ000000000號）為被繼承人丙○○○（女、民國○
年○月○日生、國民身分證統一編號：Ｚ000000000號
、生前住臺中縣太平市○○里○○路○段五四一巷五弄一二號、
於民國九十四年十一月十九日死亡）之遺產管理人。
准對被繼承人丙○○○之繼承人為承認繼承之公示催告。
聲請人應於收受本裁定之日起拾日內將本裁定登載公報、新聞紙
或其他相類之傳播工具壹日，並將登載證據檢送本院。
被繼承人丙○○○之繼承人，應自前項公示催告最後登載新聞紙
之日起，壹年內承認繼承，上述期限屆滿，無繼承人承認繼承時
，被繼承人丙○○○之遺產，於清償債權並交付遺贈物後，如有
剩餘即歸屬國庫。
聲請程序費用由被繼承人丙○○○之遺產負擔。
    理  由
一、按繼承開始時，繼承人有無不明，而無親屬會議或親屬會議
    未於一個月內選定遺產管理人者，利害關係人得聲請法院選
    任遺產管理人，並由法院依公示催告程序，定六個月以上之
    期限，公告繼承人，命其於期限內承認繼承。次按公示催告
    之公告，應黏貼於法院之公告處，並登載於公報、新聞紙或
    其他相類之傳播工具；前項登載公報、新聞紙或其他相類之
    傳播工具之日期或期間由法院定之。又按民事訴訟法第五百
    四十二條及第五百四十三條之規定，除申報權利期間外，於
    依民法第一千一百七十八條所為之公示催告準用之，民法第
    一千一百七十七條、第一千一百七十八條第一項、第二項、
    民事訴訟法第五百四十二條、非訟事件法第一百五十二條均
    規定甚明。又先順序繼承人均拋棄其繼承時由次順序之繼承
    人繼承，其次順序繼承人有無不明或第四順序之繼承人均拋
    棄其繼承者，準用關於無人承認繼承之規定。民法第一千一
    百七十六條第六項亦著有明文。
二、本件聲請意旨略以：被繼承人丙○○○（女、民國四年二月
    三日生、國民身分證統一編號：Ｚ000000000號、
    生前住臺中縣太平市○○里○○路○段五四一巷五弄一二號
    ）於九十四年十一月十九日死亡，遺有臺北市○○區○○段
    二小段四七地號土地及臺北市○○區○○段二小段二一四二
    建號房屋，而被繼承人欠繳九十五年度房屋稅及地價稅共計
    新臺幣三千七百七十二元，已逾滯納期間尚未繳納，因其繼
    承人均已拋棄繼承，是其繼承人處於有無不明之狀態，且其
    親屬會議未於法定期間內選定遺產管理人，致聲請人無法對
    被繼承人之財產主張權利，聲請人為其利害關係人，爰聲請
    鈞院指定遺產管理人等語，並提出除戶謄本、財政部臺灣省
    中區國稅局大屯稽徵所函、繼承系統表、欠稅總歸戶查詢單
    、家事法庭函、土地登記謄本、建物登記謄本等件為證。
三、按司法院七十四年十月十五日院臺廳一字第０五七八六號函
    示：「此類拋棄繼承事件，多屬遺債大於遺產形同破產，儘
    量避免選任國有財產局為遺產管理人。」及「抗告人（按指
    國有財產局）係一公務機關，依國有財產法規定綜理國有財
    產事務，執行事務所需預算為全國人民納稅所得，倘顯無遺
    產可歸屬國庫，應即避免選任抗告人為管理人，乃司法院前
    揭函示精神所在，原法院就被繼承人遺產不足支付遺產管理
    費用之情形，苟如抗告人任遺產管理人，是否造成以國家資
    源管理對國庫毫無利益之財產並須墊付無法歸墊之管理費用
    ，無異使公器淪為私用，損及全民利益，令國庫遭受權利之
    侵害等情，未予審酌，遽依相對人之聲請，選任抗告人為遺
    產管理人，自有未洽」（臺灣高等法院八十七年家抗字第五
    四號、八十六年家抗字第一五六號裁判參照）。本件經核聲
    請人所提之書證，並經本院依職權調閱本院九十五年度繼字
    第八六號、第三一六號、第三三０號聲請事件卷宗核閱屬實
    ，自堪信為真實，且與上開法條尚無不合。綜上所陳，本件
    繼承人均已拋棄被繼承人丙○○○之遺產，惟被繼承人既尚
    有其他親屬，自不宜選任國有財產局為管理人，以避免其代
    管私人遺產，而管理費用無法由被繼承人遺產歸墊，導致利
    用全民資源負擔個人私務之支出，顯不符社會公平原則。是
    本院認為相對人乙○○（男、三十五年六月十九日生、身分
    證統一編號；Ｌ：000000000號）雖已拋棄繼承，
    然其既為被繼承人丙○○○之子，對於被繼承人丙○○○生
    前之財產及債權債務關係，應較他人知詳，而相對人乙○○
    到庭亦表示願意擔任本件遺產管理人。是以，選任相對人乙
    ○○擔任被繼承人丙○○○之遺產管理人並無不妥，爰裁定
    如主文第一項所示，並依法為承認繼承之公示催告。末按，
    民法第一千一百八十五條規定：第一千一百七十八條所定之
    期限屆滿，無繼承人承認繼承時，其遺產於清償債權，並交
    付遺贈物後，如有賸餘，歸屬國庫，附此敘明。
四、依非訟事件法第一百五十七條，裁定如主文。
中　　華　　民　　國　　96　　年　　6　　 月　　11　　日
                  家事法庭    法　官  林三元
以上正本係照原本作成。
如對本裁定抗告，須於裁定送達後十日內向本院提出抗告狀（須
附繕本）。
中　　華　　民　　國　　96　　年　　6　　 月　　11　　日
                　　　　　　  書記官
